【裁判字號】    95,訴,353
【裁判日期】    951123
【裁判案由】    虛報進口貨物
【裁判全文】
臺北高等行政法院判決
                                     95年度訴字第00353號
                              .
原      告  文種實業有限公司
代  表  人  甲○○
訴訟代理人  陳垚祥律師
被      告  財政部基隆關稅局
代  表  人  陳天生（局長）
訴訟代理人  乙○○
            丙○○
上列當事人間因虛報進口貨物事件，原告不服財政部中華民國94
年11月25日台財訴字第09400439450 號訴願決定（案號：第0000
0000號），提起行政訴訟，本院判決如下：
    主  文
原告之訴駁回。
訴訟費用由原告負擔。
    事  實
一、事實概要：原告於民國93年7 月19日委由震隆報關行申報進
    口中國大陸產製醋酸漬芥菜乙批（報單編號：第AW/93/3769
    /0052 號），經被告查驗結果，實際來貨應為鹽漬芥菜，核
    非屬經濟部公告准許輸入之大陸物品，認原告顯有虛報進口
    貨物名稱、逃避管制之情事，乃依據財政部關稅總局驗估處
    （下稱驗估處）查得價格並依海關緝私條例第37條第3 項規
    定轉據同條例第36條第1 項規定，處貨價2 倍之罰鍰計新台
    幣（下同）208,894 元（貨已押放），另依同條例第44條之
    規定，追徵所漏進口稅款計32,638元（含進口稅26,111元、
    營業稅6,527 元）。原告不服申請復查，經被告以94年7 月
    11日基普復二五字第0941009880號復查決定駁回其申請，提
    起訴願亦遭決定駁回，遂提起行政訴訟。
二、兩造聲明：
  (一)原告聲明：
    1.訴願決定及原處分均撤銷。
    2.訴訟費用由被告負擔。
  (二)被告聲明：
    1.駁回原告之訴。
    2.訴訟費用由原告負擔。
三、兩造之爭點：被告認定本件實際來貨應為鹽漬芥菜，而非原
                告申報之醋酸漬芥菜，是否有據？
  (一)原告主張之理由：
    1.依我國海關進出口貨品分類表，僅有第20章之稅則編號「
      2001.90.10.99.6 」為「其他以醋或醋酸調製或保藏之蔬
      菜，並無所謂「鹽漬蔬果」，故凡以醋或醋酸調製或保藏
      之蔬菜皆屬該稅則編號之貨品：
      (1)按89年12月修訂「中華民國海關進口稅則進出口貨品分
        類表合訂本」，係以關稅合作合理制定之「國際商品統
        一分類」制度為基礎編訂而成。且我國海關進口稅則及
        進出口貨品分類分依據「該新制商品分類重新修訂後，
        於78年1 月彙編成合訂本，公告同時實施」。又我國進
        品稅率「依八位碼貨品配置，稱為稅則號別；統計及貿
        易管理則採用十位碼，另於十位碼之後加一位檢查號碼
        」，故廠商申請輪出入許可証及報關時，均須在申請書
        及報單上填報11位碼之商品分類號別。
      (2)且依上揭貨品分類表並無「鹽漬蔬果」，僅有在第7 章
        「食用蔬菜及部分根菜與塊根菜類」之稅則號別：0711
        「暫時保藏之蔬菜（例如二氧化硫氣體、鹽水、硫磺水
        或其他保藏用溶液漬成）惟不適於即時食用」，亦即蔬
        菜為暫時保藏而用鹽水等溶液漬成。
      (3)且依第20章「蔬菜、果實、堅果或植物其他部分之調製
        品」之稅則編號：2001.90.10「其他以醋或醋酸調製或
        保藏之蔬菜」、稅則編號：2001.90.10、統計號別：99
        、檢查號碼：6 「其他以醋或醋酸調製成保藏之蔬菜」
        。
      (4)且按89年6 月「經濟部國際貿易局」制訂大陸物品有條
        件准許輸入項目輸入管理法規彙總表」第五章「有條件
        准許間接輸入大陸物品項目」第5 頁商品號別「2001.
        90.10996EX 」之「其他以醋或醋酸調製或保藏之蔬菜
        」，亦即依上揭進出口貨品分類表僅有稅則編號「0000
        0000000 」係「其他以醋或醋酸調製或保藏之蔬菜」及
        稅則號別0711係以「鹽水等溶液暫時保藏漬成之蔬菜」
        ，故凡屬以醋酸調製或保藏之蔬菜；且縱在醋酸調製或
        保藏之前，雖因保持蔬菜新鮮而暫時經鹽水殺青或浸泡
        ，而有吸收鹽分，其後再以醋酸調製或保藏，亦皆應屬
        稅則編號「00000000000」之貨品。
      (5)而本件原告既係於93年7 月19日係以稅則編號「000000
        00000 」委由震隆報關行向被告申報進口中國大陸產製
        醋酸漬芥菜乙批，經被告送請食品工業發展研究所化驗
        結果亦有醋酸0.80（g/ 100g）， 雖其鹽分雖有11.59
        ％（g/100g），祇因該批芥菜在以醋酸調製或保藏之前
        有經鹽水殺青或浸泡，致該貨品之乳酸為0.24％（g/10
        0g），豈可認定係曾經乳酸發酵及未經醋酸調製或保藏
        ？故本件仍應屬「以醋酸調製或保藏」之醋漬芥菜。
    2.原告於93年7 月19日申報進口醋酸漬芥菜之PH（即酸鹼）
      值僅有3.5 ，亦有符合中國國家標準（CNS）有關醋漬蔬
      果之PH值應在4.0 以下：
      (1)按中央標準局所印行「中國國家標準CNS」有關「醃製
        蔬果（編號2247、類號N5051）」 記載「適用範圍，本
        標準適用於鹽漬蔬果、醬油漬蔬果、醋漬蔬果、糠漬蔬
        果、酒粕蔬果以及味噌蔬果．．．2.3 醋漬蔬果：以蔬
        菜、水果為主原，於以食用醋為主調味料中醃漬而成已
        包裝之食品，包括醋漬蔥、醋漬蒜、醋漬蕎頭、醋（糖
        ）漬薑（整塊、切片、絲狀）及醋漬瓜類等，其汁液應
        蓋過固形物且PH值應在4.0 以下」。
      (2)查被告認定上揭醃製芥菜係「鹽漬芥菜」，並非「醋漬
        芥菜」之依據，祇係依「行政院農業委員會」答覆「如
        乳酸檢驗值高於0.1-0.2 ％則可判定該產品曾經乳酸發
        酵及未經醋酸調製保存」；惟上揭「乳酸」檢驗值之計
        算基準與「食品工業發展研究所」以（g/100g）為計算
        標準是否相同，實不得而知；且該批醃製芥菜亦確有0.
        80醋酸（g/100g），顯係以醋漬芥菜。是被告豈可僅憑
        「行政院農業委員會」上揭函覆，即認定系爭貨品應屬
        鹽漬而非醋酸漬？況且依上揭進出口貨品，亦無所謂「
        鹽漬蔬菜」，且該批貨品既有醋酸保藏，即應屬醋漬芥
        菜，即無疑義。
    3.又原告上揭申報進口醋漬芥菜之包裝方式，係先將芥菜洗
      淨，並用鹽水殺青後，裝入透明塑膠袋內，再加入醋酸浸
      泡保藏，其後擠出所有空氣後綑緊，放入塑膠桶後，再用
      軟蓋先蓋住，再用硬蓋蓋住後鎖緊，故應屬堅固密封。而
      被告卻稱「密封」係須真空包裝；惟小型或單一且無水份
      之熟食（如豬肉乾、牛肉乾、月餅、菜葉．．．），如係
      大型桶裝，又如何真空包裝？依上揭進出口貨品分類及中
      國國家標準並無規定「真空包裝」。況且真空包裝係屬最
      近之科技產品，且上揭分類表已早在78年1 月實施，在其
      時豈有可能如此包裝方式？故其所稱「密封」即係真空包
      裝云云，實毫無所據。
    4.本件被告以其化驗室及「食品工業發展研究所」之查驗結
      果，即認原告於93年7 月19日申報進口大陸產製「醋酸漬
      芥菜」乙批係屬「鹽漬芥菜」，而有虛報進口貨品名稱而
      有逃避管制之情事，並依驗估處查得價格及「海關緝私條
      例」第37條第3 項規定轉據同法例第1 項規定處貨價2倍
      之罰鍰，另依同條例第44條追徵所漏進口稅款云云，應有
      違誤。
  (二)被告主張之理由：
    1.按報運貨物進口而有虛報所運貨物名稱、數量、規格或
      其他違法行為，並涉及逃避管制者，處貨價1 倍至3 倍之
      罰鍰。「有違反本條例情事者，除依本條例有關規定處罰
      外，仍應追徵其所漏或沖退之稅款。」為海關緝私條例第
      37條第3 項、第36條第1 項及第44條所明定。本案原告所
      涉虛報貨物名稱、逃避管制之違法情事，已如前述，被告
      因據論處，於法洵無不合。
    2.查原告於訴訟理由中所舉之中國國家標準CNS 總號2247類
      號N5051 係於94年5 月13日修訂公布，而本案貨物進口日
      期為93年7 月18日，故不適用修訂公布後之新法，而應適
      用修訂公布前之舊法，合先敘明。另按舊中國國家標準
      CNS總號2247類號N5051 其適用範圍均為已包裝之食品，
      本案貨物進口時係裝於塑膠桶容器中並未堅牢密閉，也不
      具有保護內容食品不受外界不良影響之條件，故本案貨物
      並無中國國家標準CNS 總號2247類號N5051之適用。本案
      來貨原申報貨名為醋酸漬芥菜，惟經檢樣送請食品工業發
      展研究所化驗結果：有機酸1.04、醋酸0.80（g/100g）乳
      酸0.24% （g/100g）、鹽分11.59%（g/100g）、二氧化硫
      0.42（g/kg）。經向行政院農業委員會查詢結果，乳酸檢
      驗值高於0.1-0.2%可判定該產品曾經乳酸發酵及未經醋酸
      調製保存。準此，來貨應屬鹽漬而非醋酸漬，原告涉及虛
      報貨名、逃避管制之違法情事，已至臻明確。從而，被告
      依據首揭法條規定所為之處分，核屬允洽，自應予以維持
      。
    理  由
一、原告起訴後，被告代表人變更為陳天生，業經具狀聲明承受
    訴訟，合先敘明。
二、按「報運貨物進口而有左列情事之一者，得視情節輕重，處
    以所漏進口稅額二倍至五倍之罰鍰：一、虛報所運貨物之名
    稱、數量或重量。」「有前二項情事之一而涉及逃避管制者
    ，依前條第一項及第三項論處。」「私運貨物進口……者，
    處貨價一倍至三倍之罰鍰。」及「有違反本條例情事者，除
    依本條例有關規定處罰外，仍應追徵其所漏或沖退之稅款。
    ……」為行為時海關緝私條例第37條第1項第1款、第3項、
    第36條第1項及第44條所明定。次按進口非屬「臺灣地區與
    大陸地區貿易許可辦法」第7條規定准許輸入之大陸地區物
    品者，即構成進口禁止輸入之物品而涉及逃避管制之違法行
    為。
三、查系爭來貨原告申報貨名為醋酸漬芥菜，惟經檢樣送請被告
    化驗室化驗結果為PH值約3.5 、含鹽量約12.7% ；食品工業
    發展研究所化驗結果為有機酸1.04、醋酸0.80（g/100g）、
    乳酸0.24% （g/100g）、鹽分11.59%（g/100g）、二氧化硫
    0.42（g/kg）；復經被告向行政院農業委員會查詢據覆略以
    ，產品係屬經鹽醃後自然乳酸發酵之一般酸菜，抑或加鹽菁
    後以醋酸保存之酸漬蔬菜，其產品性狀可辨別差異處在於有
    機酸（乳酸及醋酸）之種類及含量，如其乳酸檢驗值高於0.1
    -0.2% ，則可判定該產品曾經乳酸發酵及未經醋酸調製保存
    ，有基隆關稅局化驗報告、食品工業發展研究所化驗93.11.
    02食研技字第305849號函檢送之093A00015 號委託試驗報告
    書及93基五估(一)傳字第184 號簽覆聯絡單等件影本在原處分
    卷可稽，且為原告所不爭執。是被告認定系爭來貨應屬鹽漬
    芥菜而非醋酸漬芥菜，並非無據。原告雖主張系爭來貨在以
    醋酸調製或保存前有經鹽水殺青或浸泡，應屬「以醋酸調製
    或保藏」之醋漬芥菜云云。惟查果如所言系爭來貨僅以鹽殺
    青，洗淨後以醋酸保存，豈有含鹽量仍高達11.59%（g/100g
    ），而醋酸值僅0.80（g/100g）之理？其屬鹽漬至為明顯。
    至於原告所稱經濟部國際貿易局89年6 月制訂大陸物品有條
    件准許輸入項目輸入管理法規彙總表第五章「有條件准許間
    接輸入大陸物品項目」第5 頁商品號別「2001.90.10996EX
    」之「其他以醋或醋酸調製或保藏之蔬菜」，係指符合以醋
    或醋酸調製或保藏者，被告既就實際來貨依送驗結果認定為
    鹽漬而非醋漬，即無所稱應屬稅則號別00000000000 貨品可
    言，原告主張顯無可採。
四、從而被告以系爭來貨為鹽漬芥菜，非屬經濟部公告准許輸入
    之大陸物品，認原告有虛報進口貨物名稱、逃避管制之情事
    ，處貨價2 倍之罰鍰計208,894 元，另追徵所漏進口稅款計
    32,638元（含進口稅26,111元、營業稅6,527 元），訴願決
    定予以維持，揆諸首開規定，均無違誤。原告徒執前詞，訴
    請撤銷，為無理由，應予駁回。
五、兩造其餘陳述於判決結果不生影響，無庸一一論列，併予敘
    明。
據上論結，本件原告之訴為無理由，依行政訴訟法第98條第3項
前段，判決如主文。
中    華    民    國    95    年    11    月   23     日
                            第四庭審判長法  官   侯東昇
                                        法  官   林育如
                                        法  官   楊莉莉
上為正本係照原本作成。
如不服本判決，應於送達後20日內，向本院提出上訴狀並表明上
訴理由，如於本判決宣示後送達前提起上訴者，應於判決送達後
20日內補提上訴理由書（須按他造人數附繕本）。
中    華    民    國    95    年    11    月   23     日
                                       書記官    林孟宗


司法院資訊處製作；財團法人民間司法改革基金會備份。
